【裁判字號】    90,易,3070
【裁判日期】    920227
【裁判案由】    誣告
【裁判全文】
臺灣高雄地方法院刑事判決                          九十年度易字第三七號
    公  訴  人  臺灣高雄地方法院檢察署檢察官
    被      告  丙○○
右列被告因誣告案件，經檢察官提起公訴（九十年度偵字第一一九七九號），本院判
決如左：
    主  文
丙○○無罪。
    理  由
一、公訴意旨略以：被告丙○○明知其於民國八十九年十二月間某日，在高雄市自宅
    ，簽發「以丙○○為發票人，高雄市農會信用部鼎力分部為付款人，帳號000
    00000號，票號ＦＡ0000000號，面額新臺幣（下同）十五萬元，發
    票日為九十年二月二十八日」之支票予證人乙○○，以支付合夥購車款項，其後
    為拒絕付款，竟意圖使他人受刑事處分，而於九十年一月三十一日，向高雄市票
    據交換所申報票據遺失，而由該所轉請警察局偵查不特定人侵占遺失物之罪嫌。
    嗣證人乙○○將該紙支票交付予甲○○以給付貨款，甲○○再交付予林李德妹，
    林李德妹持右揭票據欲提示而遭止付退票時，始為票據交換所發現，乃報警查獲
    上情，因認被告涉犯刑法第一百七十一條第一項之誣告罪嫌。
二、按犯罪事實應依證據認定之，無證據不得推定其犯罪事實。不能證明被告犯罪者
    ，應諭知無罪之判決，刑事訴訟法第一百五十四條、第三百零一條第一項分別定
    有明文。又按事實之認定，應憑證據，如未能發現相當確實證據，或證據不足以
    證明，自不能以推測或擬制之方法，以為裁判之基礎。又認定犯罪事實所憑之證
    據，雖不以直接證據為限，間接證據亦包括在內，然而，無論直接或間接證據，
    其為訴訟上之證明，須達於通常一般人均不致有所懷疑，而得確信其為真實之程
    度者，始得據為有罪之認定，倘其證明尚未達到此一程度，而有合理懷疑之存在
    時，即無從為有罪之認定，最高法院著有四十年臺上字第八六號、七十六年臺上
    字第四九八六號判例可資參照。
三、公訴人認被告涉犯未指定犯人誣告罪嫌，無非係以證人乙○○、盧姮安、甲○○
    及林李德妹之證述，佐以上開支票暨退票理由單影本、遺失票據申報書及掛失止
    付票據提示人資料查報表各一份為主要論據。訊據被告丙○○固坦承於上開時、
    地，將前揭支票掛失止付，惟堅詞否認有何誣告犯行，辯稱：伊係創昕室內設計
    規劃館負責人，上開支票係伊要開給木工顏丁任的工程款，後來顏丁任來取票，
    伊找了幾天都找不到，才依據帳簿記載之票號，先就即將到期之支票辦理掛失止
    付，並將當時同時遺失的印章一併掛失，嗣再將其餘空白支票掛失止付，上開支
    票並不是開給乙○○，伊與乙○○、盧彥豪合夥經營砂石車業務，已支付三十七
    萬元，並不需要再支付這麼多金額，且合夥期間乙○○並沒有出去跑車，伊不需
    支付加油錢等語。
四、經查：
（一）被告與證人乙○○合夥經營砂石車業務，並於九十年一月三十一日，填具票據
      掛失止付通知書，就其為發票人，高雄市農會信用部鼎力分部為付款人，帳號
      00000000號，票號ＦＡ0000000號，票載金額十五萬元，發票
      日為九十年二月二十八日之支票，向高雄市農會信用部為止付通知，並填具遺
      失票據申請書，由高雄市票據交換所轉呈警察局偵辦等情，業據被告於偵訊及
      本院審訊中自承明確，且經證人乙○○證述無訛，並有上開票據掛失止付通知
      書、遺失票據申請書各一份在卷可稽，此部分之事實，堪可確認。
（二）證人乙○○於本院訊問時雖證稱：因伊沒有支票，所以才向被告借用票號ＦＡ
      0000000號支票，以支付車款，該票係在八十九年十二月中旬，由被告
      在其家中客廳所簽發，同時被告並簽發一張票號ＦＡ0000000號支票，
      用以支付大貨車加油費用云云；另證人盧姮安固證稱：當時係證人乙○○找被
      告開票，以購買拖板車，伊看見被告同時親自簽發票號ＦＡ0000000號
      、ＦＡ0000000號支票云云。然此情始終為被告於警、偵訊及本院審訊
      中堅詞否認，並以前揭情詞置辯，而佐以（１）證人即承包被告公司工程之顏
      丁任到庭結證稱：「八十九年十二月左右我是承包被告的木工工程，工程款總
      計三十萬元，以一半現金及一半支票的方式支付，現金部分於工程中就已經付
      畢，支票等工程驗收完才要開票。該工程是在九十年一月底左右完工（農曆過
      年前），我約於二月初向被告請款，我先送請款單，但是我向他請票款時他說
      他的支票丟掉了，他要我等他申請到新的票之後再來拿，後來是在四、五月間
      被告換開泛亞銀行的支票給我，十五萬元現在都已經領完了。」（見本院九十
      一年二月二十五日訊問筆錄），並有被告與證人顏丁任所訂立之上開承攬契約
      書一份在卷可憑，核與被告上開辯詞及前揭票號ＦＡ0000000號支票之
      金額及日期，均大致相符。（２）被告於九十年一月三十一日，除將上開票號
      ＦＡ0000000號、ＦＡ0000000號支票掛失止付外，並將上開支
      票帳戶之印鑑章一併掛失，且於翌日（二月一日），另就其餘支票簿上票號Ｆ
      Ａ0000000至ＦＡ0000000號及ＦＡ0000000號至ＦＡ0
      000000號空白支票為止付通知等情，有卷附高雄市農會九十年十一月五
      日高市農信（鼎）字第一八七六號函檢附之票據掛失止付通知書、遺失票據申
      報書各二份及高雄市農會九十一年六月二十四日高市農信（鼎）字第０九一四
      號函檢附之圖章掛失申請書一份在卷可按，從而，倘若被告係明知上開票號Ｆ
      Ａ0000000號支票並未遺失，而故意掛失止付，自可將上開支票掛失止
      付即可，衡情當無就其餘空白支票及印鑑章一併掛失之理。（３）被告就其與
      證人乙○○間合夥經營砂石車業務之債權債務關係，提出一份據被告所言，有
      證人乙○○簽名確認之明細表資為說明，而依該明細表所列十二月八日，購買
      車櫃金額十九萬元（依據被告所言，該明細表所載金額誤載為十九元）由證人
      乙○○代為支付，從而，上開車款既應由證人代為支付，被告有否開具上開支
      票，交予證人乙○○之理，實堪置疑。（４）證人乙○○於警訊時證稱：「（
      問：你為何拿支票給甲○○？）因為我向甲○○購買辦公桌，所以我拿支票給
      甲○○。」、「（問：你拿票號多少號給甲○○？金額多少？）我拿票號ＦＡ
      0000000號一張，金額新台幣一十五萬元整」云云（見九十年三月三十
      日警訊筆錄），嗣於本院九十年十月十五日訊問時又改稱：「（問：十五萬元
      之支票為何拿給甲○○？）我一樣拿給我表姊楊秀環調現，但是因為第一張之
      四萬五千元被告不給付，所以本張沒有調現成功。」云云，前後證述不一，且
      與證人乙○○首揭所稱自被告處取得該紙支票，係為了支付車款云云，迥然有
      異，是證人乙○○之證詞是否屬實，殊值懷疑。（５）證人盧姮安與證人乙○○係男女朋友關係，業據證人盧姮安於警訊中證述明確，而上開票號ＦＡ00
      00000號支票係由證人乙○○間接交予執票人提示，亦據證人乙○○證述
      無訛，從而，就上開支票之來源，事涉證人乙○○之責任至鉅，是證人盧姮安
      是否有迴護證人乙○○之情，殊堪質疑，從而，實難依其證言，遽為不利被告
      之認定。（６）另證人即乙○○所稱幫其調借現金之楊秀環固證稱：「（問：
      乙○○有無說該二紙支票從何而來？）他只籠統的說該張支票是合夥的朋友開
      給他的」云云（見本院九十一年十一月八日訊問筆錄），然證人楊秀環並未親
      眼見聞被告確實有交付上開支票予被告，自難依其上開傳聞證詞，據為不利被
      告之認定。足見被告前開所辯，尚非無稽。再參之證人乙○○、盧姮安嗣經本
      院多次合法傳喚、拘提後，均未能到庭說明上開疑點，是其等首揭證詞是否屬
      實，誠堪置疑，在無積極證據佐證之情形下，自不能單以證人乙○○、盧安上
      開有疑義之證言，遽以推論被告確有將支票借予證人乙○○之事實，並率認被
      告所指票據遺失之事實，係出於虛構。綜上說明，被告辯稱伊未將支票借予證
      人乙○○，當時係認為支票遺失，始辦理掛失止付，並請求警察機關協查乙節
      ，並非無據。
五、綜上所述，被告前開所辯情節，尚非無稽。被告確係因無法找到上開支票，始掛
    失止付，而非故意捏造票據遺失之事實甚明，揆諸前揭說明，被告所為，自與刑
    法第一百七十一條第一項之未指定犯人誣告罪之構成要件有間，自難以該條罪名
    相繩。此外，本院復查無其他積極之證據足資證明被告有何誣告犯行，既不能證
    明被告犯罪，應依法諭知其無罪之判決，以昭審慎。
據上論結，應依刑事訴訟法第三百零一條第一項，判決如主文。
本案經檢察官林美靜到庭執行職務
中      華      民      國      九十二      年    二    月    二十七    日
                                     臺灣高雄地方法院刑事第六庭
                                         審判長法官  李政庭
                                               法官  洪榮家
                                               法官  蘇雅慧
右正本證明與原本無異。
如不服本判決，應於判決送達後十日內，向本院提出上訴狀。
                                             書記官  林誠桂
中      華      民      國      九十二      年    二    月    二十七    日


司法院資訊處製作；財團法人民間司法改革基金會備份。
